【裁判字號】    98,裁,2975
【裁判日期】    981210
【裁判案由】    菸酒管理法
【裁判全文】
最  高  行  政  法  院  裁  定
                                      98年度裁字第2975號
上  訴  人  甲○○
被 上訴 人  桃園縣政府
代  表  人  乙○○
上列當事人間菸酒管理法事件，上訴人對於中華民國98年8月31
日臺北高等行政法院98年度再字第16號判決，提起上訴，本院裁
定如下：
    主  文
上訴駁回。
上訴審訴訟費用由上訴人負擔。
    理  由
一、按對於高等行政法院判決之上訴，非以其違背法令為理由，
    不得為之，行政訴訟法第242條定有明文。依同法第243條第
    1項規定，判決不適用法規或適用不當者，為違背法令；而
    判決有同條第2項所列各款情形之一者，為當然違背法令。
    是當事人對於高等行政法院判決上訴，如依行政訴訟法第24
    3條第1項規定，以高等行政法院判決有不適用法規或適用不
    當為理由時，其上訴狀或理由書應有具體之指摘，並揭示該
    法規之條項或其內容；若係成文法以外之法則，應揭示該法
    則之旨趣；倘為司法院解釋或本院之判例，則應揭示該判解
    之字號或其內容。如以行政訴訟法第243條第2項所列各款情
    形為理由時，其上訴狀或理由書，應揭示合於該條項各款之
    事實。上訴狀或理由書如未依此項方法表明，或其所表明者
    與上開法條規定不合時，即難認為已對高等行政法院判決之
    違背法令有具體之指摘，其上訴自難認為合法。
二、本件上訴人對於高等行政法院判決上訴，主張：因民國93年
    1月7日公布之菸酒管理法第4條第3項規定，行政院尚未訂施
    行日期，故被上訴人查獲上訴人酒精（成品）200公升裝227
    桶，是否屬菸酒管理法第4條第1項所規定之未變性酒精，自
    以該酒精成分超過百分之80之未變性酒精，而非以酒精成分
    超過百分之90為要件，臺北高等行政法院95年度訴字第228
    號判決暨本院98年度判字第45號判決（以下合稱原確定判決
    ）顯已違反菸酒管理法第4條及其施行細則第3條第8款規定
    。再者，被上訴人所查獲上訴人之酒精成品，依「未變性酒
    精管理辦法第11條之酒精變性劑標準表」，並未符合菸酒管
    理法第4條第1項所規定酒之定義，被上訴人對該部分酒精成
    品僅以所屬衛生局檢驗報告結果，並無檢驗其有無變性劑乙
    酸及乙酯成分。上訴人主張有行政訴訟法第273條第1項第13
    款及第14款事由，提起再審之訴，惟原判決以上訴人所提再
    審之訴不符法定要件，有違行政訴訟法第273條第1項第13款
    及第14款立法精神及意旨，屬判決違背法令。又本件事涉專
    門知識或特殊經驗法則，且法律見解分歧，應依行政訴訟法
    第121條第1項第3款規定，行勘驗或囑託機關或團體調查，
    以捍衛人民權益等語，為其理由。惟原判決認系爭扣案酒精
    成品證物，於前訴訟程序中即已存在，僅係上訴人聲請重新
    送驗未獲許可，並無不知證物存在，或不能使用證物之情形
    。且上訴人聲請就前開證物進行鑑定，係屬聲請調查證據之
    方法，並非「證物」本身，核與所謂發現不知存在或得使用
    之證物，顯有不同，故上訴人主張有合於行政訴訟法第273
    條第1項第13款之再審理由，即非可採。又原確定判決就上
    訴人聲明重新檢驗之調查方法，已於判決中說明不予調查之
    理由，是以此項證據調查聲請，顯經前確定判決予以斟酌，
    上訴人自不得因原確定判決經斟酌後認無必要重行鑑定之結
    論，與其意見相左，即認原確定判決就足以影響於判決之重
    要證物漏未斟酌，從而，上訴人認原確定判決有行政訴訟法
    第273條第1項第14款之再審理由，亦屬無據等語，業已於理
    由中詳予論斷。上訴意旨雖以原判決違背法令為由，惟核其
    上訴理由，係就原審取捨證據、認定事實之職權行使，指摘
    其為不當，並就原審已論斷者，泛言未論斷，或就原審所為
    論斷，泛言其論斷矛盾，而非具體表明合於不適用法規、適
    用法規不當、或行政訴訟法第243條第2項所列各款之情形，
    難認對該判決之如何違背法令已有具體之指摘。依首開規定
    及說明，應認其上訴為不合法。
三、據上論結，本件上訴為不合法，依行政訴訟法第249條第1項
    前段、第104條、民事訴訟法第95條、第78條，裁定如主文
    。
中    華    民    國    98    年    12    月    10    日
                    最高行政法院第二庭
                        審判長法官  鍾  耀  光
                              法官  侯  東  昇
                              法官  黃  秋  鴻
                              法官  黃  淑  玲
                              法官  鄭  小  康
以  上  正  本  證  明  與  原  本  無  異
中    華    民    國    98    年    12    月    10    日
                              書記官  王  史  民


司法院資訊處製作；財團法人民間司法改革基金會備份。
